臺灣高等法院民事判決
                                    108年度上易字第176號
上  訴  人  張孫碧霞
訴訟代理人  諶亦蕙律師
            簡維能律師
            洪祜嶸律師
被 上訴 人  何逵英  

訴訟代理人  連堂凱律師
複 代理 人  鍾佩君律師
上列當事人間返還合夥出資事件，上訴人對於中華民國107年12
月14日臺灣臺北地方法院106年度訴字第3932號第一審判決提起
上訴，本院於109年1月7日言詞辯論終結，判決如下：
    主      文
原判決廢棄。
被上訴人應給付上訴人新臺幣玖拾壹萬零捌佰玖拾肆元，及自民
國一０六年四月二十日起至清償日止，按週年利率百分之五計算
之利息。
第一、二審訴訟費用由被上訴人負擔。
    事實及理由
一、上訴人主張：兩造於民國100年5月26日簽立協議書（下稱系
    爭協議書），合夥出資購買門牌號碼新北市○○區○○路000○00
    號4樓之1房屋（下稱系爭房屋），約定投資獲利由兩造均分
    。嗣系爭房屋於102年5月23日出售，伊於102年6月11日中午
    某時許，委請台北富邦銀行安和分行行員張玉美前往被上訴
    人在臺北市○○區○○路00巷00○0號開設之星盟旅行社股份有限
    公司（下稱星盟旅行社）拿取獲利款項，被上訴人交付面額
    各為新臺幣（下同）48萬0,062元、48萬6,540元、49萬8,60
    0元、35萬5,400元、43萬0,000元之支票5紙（合計225萬0,6
    02元，下合稱系爭支票），經張玉美轉由伊提示兌現。惟被
    上訴人遲未提供交付投資之結算對帳單，伊以106年2月8日
    律師函請求告知投資結算及對帳事宜，經被上訴人函覆並提
    供系爭支票簽收單、對帳單、不動產買賣契約第1頁等資料
    ，伊始發現可分得獲利額為316萬1,496元，被上訴人迄今未
    給付差額91萬0,894元等情。爰依系爭協議書或民法第672條
    第2項規定，擇一求為命被上訴人給付91萬0,894元，及自起
    訴狀繕本送達翌日起至清償日止，按週年利率5％計算利息之
    判決。
二、被上訴人則以：伊業將上訴人投資協議所可分得獲利額316
    萬1,496元全數給付完畢。當初伊依上訴人要求簽發面額不
    超過50萬元之系爭支票，並先後於102年6月10日、同年月11
    日分別將現金43萬元、48萬0,894元交付上訴人，上訴人不
    得事隔多年再為請求等語，資為抗辯。
三、原審為上訴人全部敗訴之判決，上訴人聲明不服，全部提起
    上訴，並上訴聲明：㈠原判決廢棄；㈡被上訴人應給付上訴人
    91萬0,894元，及自起訴狀繕本送達翌日起至清償日止，按
    週年利率5％計算之利息。被上訴人答辯聲明：上訴駁回。
四、兩造於100年5月26日簽立系爭協議書，約定共同出資500萬
    元，購買系爭房屋，迨出售扣除各項成本費用後，餘額由兩
    造均分，系爭房屋於102年5月23日出售，上訴人可分配獲利
    316萬1,496元，上訴人已兌領被上訴人交付系爭支票計225
    萬0,602元等節，為兩造所不爭執（見本院卷第211頁），復
    有系爭協議書、系爭房屋異動索引、對帳單、不動產買賣契
    約書、上訴人開設之台北富邦銀行000000000000、00000000
    0000號帳戶交易明細表附卷可考（見原審調字卷第8、10至1
    6、22至28頁）。
五、上訴人主張被上訴人尚未給付投資獲利款91萬0,894元，爰
    依系爭協議書約定或民法第672條第2項規定，擇一請求被上
    訴人給付等語，為被上訴人否認，並以前詞置辯。茲將被上
    訴人是否業已給付之爭點，分述如下：
    ㈠按當事人主張有利於己之事實者，就其事實有舉證之責任
      ，民事訴訟法第277條定有明文。被上訴人抗辯先後於102
      年6月10日、同年月11日分別將現金43萬元、48萬0,894元
      交付予上訴人，既為上訴人否認，原應由被上訴人舉證證
      明已交付91萬0,894元之事實。
    ㈡次按當事人提出之私文書，必先證其真正而無瑕疵者，始
      有訴訟法上之形式證據力，更須其內容與待證事實有關，
      且屬可信者，始有實質證據力之可言（最高法院91年度台
      上字第1233號判決意旨可參）；又民事訴訟法第358條關
      於私文書經本人或其代理人簽名、畫押、蓋章或按指印者
      ，推定為真正之規定，須其簽名、畫押、蓋章或按指印係
      本人或其代理人為之，在當事人間已無爭執或經舉證人證
      明者，始得適用（最高法院28年渝上字第10號判例可資參
      照）。查，被上訴人主張交付現金91萬0,894元予上訴人
      云云，固提出系爭支票簽收單影本為證（見本院卷第127
      至129頁），上訴人否認其上手寫記載「總金額0000000+5
      006=0000000，6/11給現金910894，其餘尾款分5次支票付
      款」，以及「張孫碧霞102年6月11日」簽名之真正，經本
      院將系爭支票簽收單影本與其它參考筆跡文件送請鑑定，
      法務部調查局以108年6月19日調科貳字第10803246570號
      函覆「因送鑑資料不足，以現有資料歉難鑑定；如仍需鑑
      定……」，並表示待鑑定文件若係影本或傳真本有可能遭剪
      貼、偽變造方式處理，故無法鑑定等語，有本院公務電話
      可稽（見本院卷第147至148、151頁）。況據證人張玉美
      證稱：兩造都是伊朋友，伊幫上訴人打給被上訴人詢問投
      資獲利款項乙事，被上訴人說不想見到上訴人，請伊去星
      盟旅行社拿票，伊約於102年6月11日中午1時許到星盟旅
      行社，請被上訴人影印系爭支票，再將系爭支票原本轉交
      上訴人，也請上訴人在系爭支票影本上簽收，再傳真給被
      上訴人，並用電話跟被上訴人確認已經收到傳真。被上訴
      人於106年2月間聯絡伊並傳真簽收資料，伊表示此與當初
      簽收傳真資料不同，上面沒有伊簽收紀錄及簽名，當時也
      沒有記載「總金額0000000+5006=0000000，6/11給現金91
      0894，其餘尾款分5次支票付款，請簽收張孫碧霞102年6
      月11日」等內容。伊無法確定系爭支票簽收單上「張孫碧
      霞」簽名是否是上訴人簽名，只能確定伊在當初在收到系
      爭支票影本有簽名，伊拿給上訴人的時候，也請上訴人親
      自簽名等語（見原審訴字卷第43至45頁）。又證人盧慧嬪
      證稱：102年6月11日張玉美幫忙上訴人去收系爭支票，伊
      陪上訴人在富邦銀行安和分行等，張玉美大約是中午將近
      1時，拿回系爭支票，伊影印支票給張孫碧霞簽收，再依
      照張玉美指示回傳給被上訴人，伊沒看到簽收單上有手寫
      文字等語（見原審訴字卷第93頁）。張玉美既證稱系爭支
      票簽收單影本並非其向被上訴人拿取系爭支票或傳真予被
      上訴人之簽收單，盧慧嬪亦證稱當天簽收單沒有手寫文字
      ，被上訴人既未能證明系爭支票簽收單影本之上訴人簽名
      為真正。另其上記載「6/11給現金910,894」，亦與被上
      訴人所稱先後於102年6月10日、同年月11日，分別交付現
      金43萬元、48萬0,894元予上訴人之主張不符，被上訴人
      執系爭支票簽收單影本抗辯已交付現金91萬0,894元予上
      訴人云云，自不足取。
    ㈢又證人即星盟旅行社會計李春燕固到庭證稱：上訴人跟被
      上訴人約好後，伊先後於102年6月10日、同年月11日，在
      合庫銀行自強分行提領43萬元、48萬0,894元，並在提領
      當天當場交給上訴人，但沒有請上訴人簽收，事後遭被上
      訴人責罵等語（見原審訴字卷第46頁背面至第48頁背面）
      ，並提出合作金庫商業銀行歷史交易明細表、星盟旅行社
      內部傳票及會計電腦系統紀錄翻拍照片為證（見原審卷訴
      字第19至21頁），惟李春燕既係星盟旅行社之會計，倘其
      受被上訴人指示先後兩天分別提領現金43萬元、48萬0,89
      4元交付予上訴人，何以悖離常情未請上訴人書立收據，
      供其製作會計憑證使用，甚在遭被上訴人責罵後，竟未再
      聯繫上訴人簽立收據，供其製作會計憑證報帳使用，誠屬
      可疑，則被上訴人提出星盟旅行社內部傳票及會計系統紀
      錄，充其量僅係片面製作文書，並不足以證明有交付現金
      91萬0,894元予上訴人之事實存在。
    ㈣另被上訴人聲請命上訴人提出系爭支票簽收單影本之原本
      ，因上訴人表示已無留存，依民事訴訟法第345條規定，
      應認其主張為真實云云。然聲明書證，係使用他造所執之
      文書者，應聲請法院命他造提出。又下列各款文書，當事
      人有提出之義務：一、該當事人於訴訟程序中曾經引用者
      。二、他造依法律規定，得請求交付或閱覽者。三、為他
      造之利益而作者。四、商業帳簿。五、就與本件訴訟有關
      之事項所作者，民事訴訟法第342條第1項、第344條第1項
      分別定有明文。查上訴人固不爭執有簽收系爭支票，然爭
      執簽收之文書並非被上訴人提出之系爭支票簽收單影本，
      足認上訴人所指其簽收文書，與被上訴人所提出之系爭支
      票簽收單影本並不相同，分屬兩份不同之文書，則上訴人
      自無執有系爭支票簽收單影本之原本，更非上訴人因本件
      訴訟有關事項所製作或於訴訟中曾引用或為上訴人利益製
      作之文書，亦非商業帳簿或被上訴人依法律得請求交付，
      且本院亦未命上訴人提出，是被上訴人執同法第345條規
      定應認其交付現金之抗辯為真實云云，洵無理由。
    ㈤另被上訴人提出102年5月8日上訴人與李春燕對話錄音光碟
      及譯文（見原審訴字卷第23至27頁），雖為上訴人所不爭
      執（見本院卷第237頁），惟上訴人在對話中提及「他們
      現在說叫我400萬元在那要我領走」、「沒有啦，我沒有
      要一次領，聽說一次領說會扣什麼稅」、「我們昨天就跟
      他說50差不多48多」等語，惟上述400萬元金額與本件獲
      利金額316萬1,496元並不相符，且在被上訴人所稱交付現
      金（即102年6月10日、同年月11日）之前，對話內容中「
      50」「48多」皆未清楚說明究為現金或支票，被上訴人亦
      稱對話中確實未提及現金交付乙事（見本院卷第286頁）
      ，顯無從遽依對話內容認定被上訴人已交付2筆現金計91
      萬0,894元予上訴人之事實，自難資為有利於被上訴人之
      認定。
    ㈥被上訴人所提上開證據及證人李春燕之證詞，無法證明其
      已交付91萬0,894元予上訴人，則上訴人依系爭協議書約
      定，請求被上訴人給付91萬0,894元本息，洵屬有據。又
      本院既認定上訴人依系爭協議書所為請求有理由，自無再
      審酌其就同一聲明，另依民法第672條第2項規定所為選擇
      合併之訴部分，附此敘明。
六、綜上所述，上訴人依系爭協議書約定，請求被上訴人給付91
    萬0,894元，及自起訴狀繕本送達翌日（即106年4月20日，
    送達證書見原審調字卷第45頁）起至清償日止，按週年利率
    5％計算之利息，為有理由，應予准許。原審為上訴人敗訴之
    判決，尚有未洽，上訴論旨指摘原判決不當，求予廢棄改判
    ，為有理由，爰由本院廢棄改判如主文第二項所示。
七、本件事證已臻明確，兩造其餘之攻擊或防禦方法及所用之證
    據，經本院斟酌後，認為均不足以影響本判決之結果，爰不
    逐一論列，附此敘明。
八、據上論結，本件上訴為有理由，依民事訴訟法第450條、第7
    8條，判決如主文。
中　　華　　民　　國　 109 　　年　　1　　 月　　21 　日
                  民事第四庭   
                      審判長法  官  傅中樂
                            法  官  周祖民
                            法  官  趙伯雄
正本係照原本作成。
不得上訴。
中　　華　　民　　國　　109 　年　　1 　　月　　21　　日
　　　　　　　　　  　　　　書記官  陳韋杉